【裁判字號】    90,台上,7427
【裁判日期】    901206
【裁判案由】    違反懲治盜匪條例
【裁判全文】
最高法院刑事判決                                九十年度台上字第七四二七號
    上  訴  人  乙○○
                甲○○
右上訴人等因違反懲治盜匪條例案件，不服台灣高等法院高雄分院中華民國九十年九
月二十八日第二審判決（九十年度上訴字第一一○八號，起訴案號：台灣高雄地方法
院檢察署九十年度偵字第一六五二號），提起上訴，本院判決如左：
    主  文
上訴駁回。
    理  由
按刑事訴訟法第三百七十七條規定，上訴於第三審法院，非以判決違背法令為理由，
不得為之。是提起第三審上訴，應以原判決違背法令為理由，係屬法定要件。如果上
訴理由狀並未依據卷內訴訟資料，具體指摘原判決不適用何種法則或如何適用不當，
或所指摘原判決違法情事，顯與法律規定得為第三審上訴理由之違法情形，不相適合
時，均應認其上訴為違背法律上之程式，予以駁回。本件上訴人乙○○上訴意旨略稱
：上訴人甲○○於民國八十九年十二月二十九日晚上來到「王牌咖啡店」時，自稱尚
未用餐，其乃與被害人張美圓至餐拿取餐點供王女食用，王女用餐時，其與張女取
用桌上飲料，未幾兩人即感頭暈，失去意識，其純為受害人，原審就此有利之證據未
明證據取捨判斷之理由，自有理由不備之違誤。又其於八十九年九月即與被害人同
居，但該被害人否認此同居之事實，顯見被害人之指訴不實，原判決據被害人之陳述
為認罪之依據，自與事實不符云云。甲○○上訴意旨略稱：證人曾寶貴雖證稱被害人
至「九如別館」時，已呈酒醉狀，但未聞到酒味，原判決據此認定被害人係遭下安眠
藥而昏迷等語，但查每人對酒精之承受度各異，有人可能千杯不醉，但亦有稍受酒精
刺激即呈酒醉狀，原審就此個別差異，未加審究，遽認被害人遭下安眠藥而昏迷，亦
有未當云云。查原判決認定乙○○、甲○○共同意圖為自己不法所有之犯意聯絡，由
乙○○向張美圓稱欲向張女購買金項鍊一條，即於八十九年十二月二十九日下午六時
許，騎機車載同張美圓至高雄市三民區○○○路五十七號「王牌咖啡店」內，用餐並
談論金項鍊買賣事宜，隨後甲○○亦趕到咖啡店相聚，席間張美圓飲畢餐前酒後至吧
台取果菜之際，乙○○及甲○○乃將預藏之安眠藥二顆摻入張美圓所飲用之果汁中，
俟張美圓回座時，甲○○極力慫恿張美圓將果汁喝完，張美圓不知其詐，於喝完整杯
果汁後，因藥效發作不省人事，乙○○與甲○○旋將張美圓扶上計程車，帶往高雄市
三民區○○○路「九如別館」三○六室，趁張美圓昏迷無法抗拒時，將其所有金項鍊
一條（含玉墜子一塊）取走，乙○○旋騎乘機車附載甲○○，於同日下午八時三十分
許，至高雄市○○區○○街一三三號陳清涼經營之「惠晟銀樓」，由甲○○持張美圓
身分證，假冒張美圓姊姊「李明美」之名義，變賣該條項鍊，且在原料金買進登記簿
上偽簽「李明美」署名，足生損害於李明美，甲○○並將變賣所得新台幣（下同）一
萬零一百五十元與乙○○分用，迨張美圓醒來發現受騙，報案處理，經警於九十年一
月九日在甲○○家中查獲張美圓金項鍊之玉墜子等情，係依憑甲○○於警訊及偵查中
之自白，核與被害人之指訴相符，並據證人曾寶貴、陳清涼之指證，暨長庚醫院高雄
分院函件、九如別館之錄影帶、勘驗筆錄、原料金買進登記簿、贓物認領保管單、搜
索扣押證明筆錄等證據，資以證明乙○○、甲○○共同強盜之事實，因而撤銷第一審
判決，改判論處乙○○、甲○○共同意圖為自己不法之所有，以藥劑致使不能抗拒而
取他人之物各罪刑（均為累犯），並以公訴意旨略稱：上訴人等趁被害人藥效發作不
醒人事無法抗拒之際，劫取被害人之現金三千元及摩托蘿拉行動電話一支云云，經審
理結果，認犯罪不能證明，惟公訴人認此部分與前揭論罪科刑部分，有實質一罪之關
係而不另為無罪之諭知，已明其所憑之證據及認定之理由，並以乙○○所辯，其與
張美圓為男女朋友，張女託其出售金飾而交付項鍊，及張女酒醉後，才送往九如別館
云云。甲○○所辯：其受乙○○之託，乘坐蘇某之機車同往變賣，其未曾暗下安眠藥
云云，均如何不足採信，於理由中詳加說明與指駁，從形式上觀察，並無違背法令之
情形存在。次按甲○○於警訊中自承：「是我與乙○○於八十九年十二月二十九日約
十八、九時左右，在高雄市○○區○○路王牌咖啡店向一名小姐下藥迷昏後，我與乙
○○攙扶她至三民區○○路九如別館房間後，強取其身上一條含玉墜子之金鍊子。」
、「所下之迷藥是平時我所食用之安眠藥，是乙○○所下，下了二顆。」（見九十年
一月九日警訊筆錄），於偵訊時亦供稱：「（安眠藥怎麼來）是我的，是蘇某拿給被
害人吃的，它應該是拿兩粒。」、「蘇某將金鍊子交給我，叫我拿去賣，因為我沒有
身分證，銀樓不收，我又折返賓館拿被害人之身分證，再去銀樓賣，我就簽張美圓（
應係李明美之誤）的名字給銀樓，玉墜子銀樓不收，金鍊子賣了一萬一千多元，蘇某
拿三千元給我」等語，且乙○○於觀看九如別館之錄影帶後，自知難脫罪責，曾書立
切結書願賠償一萬八千元與被害人，則乙○○所辯上情，核乃卸責飾詞，不足採信。
又甲○○既供承提供藥物由乙○○下藥，則其所指張美圓係酒醉昏睡而非安眠藥藥效
發作而昏迷云云，亦不足採信。乙○○、甲○○上訴意旨未依卷內訴訟資料，具體指
摘原判決不適用何種法則或如何適用不當，徒就原審採證認事職權之適法行使，任意
指為違法，核與法律規定，得為第三審上訴理由之違法情形不相適合，其等上訴為違
背法律上之程式，應予駁回。
據上論結，應依刑事訴訟法第三百九十五條前段，判決如主文。
中      華      民      國     九十     年     十二     月      六      日
                              最高法院刑事第九庭
                                  審判長法官  莊  登  照
                                        法官  洪  明  輝
                                        法官  黃  一  鑫
                                        法官  魏  新  和
                                        法官  林  秀  夫
      右正本證明與原本無異
                                              書  記  官
中      華      民      國     九十     年     十二     月     十四     日


司法院資訊處製作；財團法人民間司法改革基金會備份。
